【裁判字號】    97,訴,3171
【裁判日期】    971121
【裁判案由】    違反毒品危害防制條例
【裁判全文】
臺灣彰化地方法院刑事判決              97年度訴字第3171號
公  訴  人  臺灣彰化地方法院檢察署檢察官
被      告  甲○○
上列被告因違反毒品危害防制條例案件，經檢察官提起公訴（97
年度毒偵字第4053號），本院依簡式審判程序審理，判決如下：
    主  文
甲○○施用第一級毒品，累犯，處有期徒刑捌月；又施用第二級
毒品，累犯，處有期徒刑肆月。應執行有期徒刑拾月。
    犯罪事實
一、甲○○前於民國92年間因施用毒品案件，經本院以93年度訴
    字第114 號刑事判決判處有期徒刑8 月、6 月，應執行有期
    徒刑1 年確定，又於93年間因施用毒品案件，經本院以93年
    度訴字第1023號刑事判決判處有期徒刑10月、7 月，應執行
    有期徒刑1 年3 月確定，並入監接續執行，於95年4 月7 日
    縮短刑期假釋出監，假釋期間並付保護管束，迄於95年10月
    20日保護管束期滿未經撤銷而以已執行完畢論。又因施用毒
    品案件，經本院以90年度毒聲字第937 號裁定送觀察、勒戒
    後，認無繼續施用毒品之傾向，於90年3 月22日執行完畢釋
    放。詎仍不知悔改，明知海洛因、甲基安非他命業經公告列
    為毒品危害防制條例第2 條第2 項所列管之第1 、2 級毒品
    ，不得非法持有、施用，竟基於施用第1 級毒品海洛因之犯
    意，於97年10月2 日上午12時許，在彰化縣芳苑鄉○○路邊
    其所駕駛之車牌號碼PK－0257號自小客車內，以將海洛因粉
    末摻水混合後再以針筒注射之方式，施用第1 級毒品海洛因
    1 次；另基於施用第2 級毒品甲基安非他命之犯意，於同年
    9 月30日下午7 時許，在其位於彰化縣芳苑鄉○○村○○路
    ○○ 段257 巷12號住處附近巷內，其綽號「阿裕」之成年友
    人駕駛之自小客車內，以將甲基安非他命晶體置於玻璃球吸
    食器上，其下用火燒烤並吸食其霧化氣體之方式，施用第2
    級毒品甲基安非他命1 次。嗣於同年10月2 日上午12時40分
    許，為警持本院核發之搜索票前往上址住處執行搜索勤務時
    查獲，當場扣得與本案無關之海洛因1 小包（毛重約1 公克
    ，未扣存於本案，扣存於臺灣彰化地方法院檢察署97年度偵
    字第9408號案件））、注射針筒5 支、注射用水5 瓶（其另
    涉犯販賣第1 級毒品罪嫌另經檢察官偵查中），並經其同意
    採集其尿液送驗後，結果呈嗎啡及甲基安非他命陽性反應，
    始查悉上情。
二、案經彰化縣警察局芳苑分局報請臺灣彰化地方法院檢察署檢
    察官偵查起訴。
    理  由
一、本件被告所犯係死刑、無期徒刑、最輕本刑為3 年以上有期
    徒刑以外之罪，其於準備程序就前揭被訴事實為有罪之陳述
    ，經受命法官告知簡式審判程序之旨，並聽取其與公訴人之
    意見後，本院認無不得或不宜改依簡式審判程序進行之處，
    爰依刑事訴訟法第273 條之1 第1 項、第284 條之1 ，裁定
    本案由受命法官獨任進行簡式審判程序，合先敘明。
二、上揭犯罪事實，業經被告於警、偵訊及本院審理時（參見本
    院97年11月20日審判筆錄）坦承不諱，且其於97年10月2 日
    為警查獲時所採驗之尿液，經臺灣彰化地方法院檢察署委託
    警方送請詮昕科技股份有限公司檢驗結果，呈嗎啡及甲基安
    非他命陽性反應，此有彰化縣警察局芳苑分局委託檢驗尿液
    代號與真實姓名對照認證表及該公司97年10月20日編號7A09
    0452號濫用藥物尿液檢驗報告各1 紙附卷可稽。參諸醫學臨
    床實驗及根據英國藥學會出版之文獻Clarke's Isolation
    and Identificat ion of Drugs乙書第293 頁載：海洛因經
    注射入人體後，在體內迅速水解成6-Monoacety I morphine
    ，再緩緩繼續水解成嗎啡，然後再循嗎啡之代謝方式排出，
    同書第431 頁至第432 頁並載有：嗎啡經注射入人體後，約
    50 ％ 以上於8 小時內自尿中排出，至24小時排出約90％，
    但48 小 時後仍有微量可檢出等語。此外，按通常健康成人
    一次注射嗎啡15公絲，而以現行採用蟻醛酸試液及鉬鋑銨酸
    試液檢檢驗其尿液時，注射後8 小時內所排尿液易於檢出；
    8 小時至24小時，視其取尿時間及尿量多寡，可能檢出；至
    24小時以後所排之尿液，用上述方法已難檢出，亦據行政院
    衛生署藥物食品檢驗局73年11月30日（73）藥檢壹字第0302
    21號函釋明確；又甲基安非他命經口服投與後，約70％於24
    小時內可自尿液中排出，又其尿液內含甲基安非他命成分之
    檢出，與投與甲基安非它命的量、個人體質、檢驗儀器之精
    密度有關，通常採尿化驗是否呈陽性反應，應以投與後24小
    時內所採者為宜，此亦有行政院衛生署藥物食品檢驗局（80
    ）藥檢壹字第4529號函可查。是依上開說明，佐以被告前揭
    尿液檢驗報告，足徵被告前開施用第1 級毒品海洛因及第2
    級毒品甲基安非他命之自白核與事實相符，堪可採為論罪科
    刑之依據。
三、按犯毒品危害防制條例第10條施用第1 、2 級毒品之罪者，
    檢察官應先聲請法院裁定將被告令送勒戒處所觀察、勒戒，
    經觀察、勒戒後，認無繼續施用毒品傾向者，應即釋放，並
    為不起訴之處分或不付審理之裁定；認有繼續施用毒品傾向
    者，應由檢察官聲請法院裁定令入戒治處所施以強制戒治，
    且經觀察、勒戒或強制戒治執行完畢釋放後，5 年內再犯第
    10條之罪，檢察官應依一般刑事訴訟程序予以起訴論罪科刑
    ，此觀諸毒品危害防制條例第20條第1 項、第2 項、第23條
    第2 項前段規定自明。次按修正毒品危害防制條例就施用毒
    品者，僅於「初犯」及「5 年後再犯」二種情形，有其追訴
    條件之限制，即須於初犯經觀察、勒戒或強制戒治釋放後，
    5 年內均無施用毒品之行為，始能認其前所實施之觀察、勒
    戒或強制戒治已足遮斷毒癮，而得於5 年後再犯時，再予適
    用初犯之規定，重行觀察、勒戒等程序；倘5 年內已經再犯
    ，被依法追訴處罰，縱其第3 次（或第3 次以上）施用毒品
    之時間在初犯釋放5 年以後，即與「5 年後再犯」之情形有
    別，且因已於「5 年內再犯」，顯見其再犯率甚高，原實施
    觀察、勒戒或強制戒治，已無法收其實效，而無5 年戒斷期
    之存在，自無再經觀察、勒戒及強制戒治之必要，應由檢察
    官逕行起訴（最高法院95年度臺非字第59號判決、95年度臺
    非字第65號判決及95年度第7 次刑事庭會議決定足資參照）
    。經查，本件被告前因施用毒品案件，經本院以90年度毒聲
    字第937 號裁定送觀察、勒戒後，認無繼續施用毒品之傾向
    ，於90年3 月22日執行完畢釋放；復於前開觀察、勒戒執行
    完畢釋放後5 年內之93年間，因施用毒品案件，經本院判處
    有期徒刑確定等情，有臺灣高等法院被告前案紀錄表、臺灣
    彰化地方法院檢察署刑案資料查註紀錄表各1 份附卷可參，
    揆諸前開最高法院判決，因被告在90年後之5 年內，業有施
    用毒品之行為，則本次被告於97年間再次施用毒品，即與5
    年後再犯之情形有別，自應逕行起訴。
四、按海洛因、甲基安非他命為毒品危害防制條例第2 條第2 項
    所明定之第1 、2 級毒品。是核被告前揭所為，係犯同條例
    第10條第1 項之施用第1 級毒品罪及同條例第2 項之施用第
    2 級毒品罪。被告於此期間內持有各該級毒品並進而施用，
    其持有之低度行為應為施用之高度行為所吸收，不另論持有
    毒品之罪。其所犯上開施用第1 、2 級毒品2 罪間，犯意各
    別，行為互殊，應予分論併罰。又被告前於92年間因施用毒
    品案件，經本院以93年度訴字第114 號刑事判決判處有期徒
    刑8 月、6 月，應執行有期徒刑1 年確定，又於93年間因施
    用毒品案件，經本院以93年度訴字第1023號刑事判決判處有
    期徒刑10月、7 月，應執行有期徒刑1 年3 月確定，並入監
    接續執行，於95年4 月7 日縮短刑期假釋出監，假釋期間並
    付保護管束，迄於95年10月20日保護管束期滿未經撤銷而視
    為執行完畢等情，有臺灣彰化地方法院檢察署刑案資料查註
    紀錄表及臺灣高等法院被告全國前案紀錄表各1 份在卷可憑
    ，其於前開有期徒刑執行完畢後，5 年內故意再犯本件最重
    本刑為有期徒刑以上之2 罪，為累犯，均應依刑法第47條第
    1 項之規定，加重其刑。爰審酌被告前有施用毒品之不良素
    行，歷經觀察、勒戒程序後，仍未能徹底戒絕毒品，顯見意
    志不堅，且有失政府制定毒品危害防制條例之立法美意，本
    不宜寬貸，惟念其施用毒品乃自戕一己之身體健康，尚未害
    及他人，且犯後坦承犯行，暨其智識程度、生活狀況等一切
    情狀，分別量處如主文所示之刑，並定其應執行之刑，以示
    懲戒。至同日查扣白色粉末1 小包（毛重約1 公克），被告
    雖供陳係第1 級毒品海洛因，然尚無法認定係專供被告於本
    件施用毒品案所用之物，參以上揭毒品係扣存於被告涉犯之
    另案販賣毒品案件（臺灣彰化地方法院檢察署97年度偵字第
    9408號），亦可能為另案證明犯罪之證物，是於本件爰不就
    扣案之海洛因1 小包宣告沒收銷燬之，又扣案之未使用注射
    針筒5 支及注射用水5 瓶，雖均係被告所有，惟尚未經使用
    ，並非供該次施用毒品所用之物，本院衡酌被告既已坦承施
    用毒品犯行，對應沒收之物應無隱諱之理，爰亦不就扣案之
    注射針筒5 支及注射用水5 瓶宣告沒收，均併此敘明。
據上論斷，應依刑事訴訟法第273 條之1 第1 項、第299 條第1
項前段，毒品危害防制條例第10條第1 項、第2 項，刑法第11條
前段、第47條第1 項、第51條第5 款，判決如主文。
本案經檢察官陳信郎到庭執行職務。
中    華    民    國    97    年    11    月    21    日
                  刑事第七庭    法      官  胡宜如
以上正本證明與原本無異。
如不服本判決應於收受判決後10日內向本院提出上訴書狀，並
應應敘述具體理由。其未敘述上訴理由者，應於上訴期間屆滿
後20日內向本院補提理由書（均須按他造當事人之人數附繕本）
「切勿逕送上級法院」。
中    華    民    國    97    年    11    月    21    日
                                書  記  官  蕭秀吉
附錄本案論罪科刑法條：
毒品危害防制條例第10條
施用第一級毒品者，處 6 月以上 5 年以下有期徒刑。
施用第二級毒品者，處 3 年以下有期徒刑。


司法院資訊處製作；財團法人民間司法改革基金會備份。
